臺灣高雄地方法院刑事判決　　　　　　　　　　　　九十一年度易字第二七五一號
　　公　訴　人　臺灣高雄地方法院檢察署檢察官
　　被　　　告　乙○○
右列被告因侵占案件，經檢察官聲請簡易判決處刑（九十一年度偵字第一四四七六號
），本院旗山簡易庭認不宜以簡易判決處刑，簽准改依通常程序審理，本院判決如左
：
    主  文
乙○○竊盜，處拘役伍拾日，如易科罰金，以參佰元折算壹日。
    事  實
一、乙○○前因贓物案件，經台灣高雄地方法院於民國八十五年三月六日以八十五年
    度易字第一一五三號判處有期徒刑三月確定；因竊盜等案，經台灣高雄地方法院
    於八十五年三月二十八日以八十五年度易字第一六七○號分別判處有期徒刑三月
    、拘役三十日及罰金一千五百元確定；及因贓物案件，經台灣高雄地方法院於八
    十五年八月二十七日以八十五年度易字第四七二六號判處有期徒刑四月確定，而
    於八十六年五月二十一日執行完畢（未構成累犯）。乙○○復意圖為自己不法之
    所有，基於竊盜之犯意，於九十一年七月二日，見某不詳姓名之人所持有之引擎
    號碼ＥＴ一四六一二八號，未懸掛車牌之機車乙輛（該機車原為甲○○所有，車
    牌號碼ＷＩＪ─六三一號，惟已於九十一年六月二十四日上午十時三十分許，在
    高雄縣旗山鎮○○○路國立旗山農工學校內失竊），停放在高雄縣旗山鎮○○路
    二○四號其住處附近之香蕉園內，即徒手竊取該機車，得手後供己騎乘以為代步
    之用。嗣於九十一年七月五日下午二時十五分許，乙○○騎乘該機車行經高雄縣
    旗山鎮○○路高雄企銀前，為警攔檢查獲。
二、案經高雄縣警察局旗山分局報請台灣高雄地方法院檢察署檢察官偵查起訴。
    理  由
一、訊據被告乙○○固坦承確有於九十一年七月二日，將上開引擎號碼ＥＴ一四六一
    二八號機車牽走，以供己騎乘代步之用之事實不諱，惟矢口否認有何竊盜犯行，
    辯稱：伊係在高雄縣旗山鎮旗山農工學校附近、即在伊住處附近香蕉園旁之水溝
    內，發現該機車遭人棄置在水溝內，並該機車沒有車牌，且已老舊，認為係沒人
    要的，所以即將之拉起，以為伊代步之用，伊係拾獲的，並無竊取該機車云云。
    惟查：
  (一)被告乙○○確有於九十一年七月二日，將上開引擎號碼ＥＴ一四六一二八號機車
    牽走，以供己騎乘代步之用，而於九十一年七月五日下午二時十五分許，被告騎
    乘該機車行經高雄縣旗山鎮○○路高雄企銀前，為警攔檢查獲之事實，業據被告
    於警訊及偵、審時供承不諱，並有高雄縣警察局旗山分局扣押筆錄、扣押物品目
    錄表及贓物認領保管單各乙紙附卷可稽。而系爭機車原為甲○○所有，車牌號碼
    ＷＩＪ─六三一號，惟已於九十一年六月二十四日上午十時三十分許，在高雄縣
    旗山鎮○○○路國立旗山農工學校內失竊等情，並據證人即被害人甲○○於警訊
    及本院審理時證述屬實，並有車輛竊盜、車牌失竊資料個別查詢報表─查詢車輛
    認可資料乙紙可按。是此部分之事實，堪信為真實。
  (二)被告於警訊及偵查時辯稱：伊於九十一年七月二日，見該機車停放在高雄縣旗山
    鎮○○路二○四號其住處附近之香蕉園內，機車並無車牌，經伊一踩即可發動，
    所以即將之牽回以為代步，嗣於九十一年七月五日下午二時十五分許，在高雄縣
    旗山鎮○○路高雄企銀前，為警攔檢查獲，但伊並無竊盜，該機車係伊所拾獲云
    云，並於警訊時供稱：「（問：既然不是你的機車為何還要使用？）我是看機車
    還很新，所以我就拾起來在附近騎用。」、「（問：來源不明的機車你為何還要
    使用？）因為方便所以我才使（用該）機車」等語，復於本院審理時辯稱：伊係
    在高雄縣旗山鎮旗山農工學校附近、即在伊住處附近香蕉園旁之水溝內，發現該
    機車遭人棄置在水溝內，伊將該機車拉起後，踩踩即可發動，而伊係因見該機車
    遭人棄置在水溝內，並沒有車牌且老舊，所以認為係沒有人要的云云，並供稱：
    「（問：你是要偷這部機車或是認為該機車是沒有人要的？）那機車可能是學生
    打架掉落在該處，或是學生偷來丟棄在該處的。」、「（問：牽回系爭機車後，
    有無自行或牽至機車行修理？）因該機車掉落水溝內，均是泥沙，我牽回後用清
    水清理，並無牽到機車行或自行修理，我將之踩一踩即可發動，又該機車我牽回
    去時，電門已開啟。」等語。復證人即被害人甲○○於本院審理時證稱：該機車
    約已十年左右，找到機車時，車牌已遭拆除，但機車外觀仍完整，伊牽回去後僅
    就外觀稍微整理，仍可騎乘等語；此外，復有查獲時之機車照片二張、及證人甲
    ○○所提出之修繕後機車照片三張等附卷可稽。
  (三)綜上所述，苟如被告所言，系爭機車係遭人丟棄在高雄縣旗山鎮旗山農工學校附
    近、即在其住處附近香蕉園旁之水溝內，則被告豈會於警訊及偵查時均未提及系
    爭機車係遭人丟棄在水溝內之重要事項，而均供稱系爭機車係停放在高雄縣旗山
    鎮○○路二○四號其住處附近之香蕉園內？是被告事後翻異前詞，空言辯稱：伊
    係在高雄縣旗山鎮旗山農工學校附近、即在其住處附近香蕉園旁之水溝內，發現
    該機車遭人棄置在水溝內，即將之拉起云云，顯係事後避重就輕之詞，不足採信
    。準此，被告應係於九十一年七月二日，見引擎號碼ＥＴ一四六一二八號未懸掛
    車牌之機車，停放在高雄縣旗山鎮○○路二○四號其住處附近之香蕉園內，即將
    該機車牽走，以為己代步之用乙節，堪予認定。又經核上開被告供述、證人證詞
    及所附之照片可知，該機車於右揭時、地為被告牽走使用時，一經被告踩發引擎
    即可發動，足見該機車引擎狀況良好，得輕易發動使用；復該機車外觀雖已老舊
    ，但均係完整，並無破損之情形，其客觀上並無令人誤認為該機車係遭人拋棄之
    廢棄物情狀，且被告於本院審理時辯稱：該機車可能是學生打架掉落在該處，或
    是學生偷來丟棄在該處的等語，足見被告主觀上亦認該機車係為他人掉落、或係
    失竊車輛，而為某不詳姓名之人所持有。另參以機車非如一般動產，須經監理機
    關登記、管理，如欲報廢機車，亦須經一定之程序，且以該機車之車況良好、外
    觀完整，並非破損不堪使用，衡情車主豈會加以拋棄而不變賣以換取金錢？綜據
    上述情節以觀，足徵被告顯係意圖為自己不法之所有，基於竊盜之犯意，而竊取
    該機車，並非誤以為該機車是遭人棄置，始以為代步之用。從而，被告於辯稱：
    伊係因見該機車並無車牌，且已老舊，認為是沒人要的，所以將之牽走以為代步
    ，並無竊盜之意云云，應屬事後卸責之詞，尚難採信。
  (四)綜上，本件事證明確，被告竊盜犯行，實堪認定。
二、核被告乙○○所為，係犯刑法第三百二十條第一項之普通竊盜罪。公訴意旨認被
    告係犯刑法第三百三十七條之侵占脫離物罪，則容有未洽，而不論被告係侵占脫
    離物，或係竊盜，其係意圖為自己不法之所有而取得他人之物之社會基本事實則
    屬同一，起訴法條應予變更。爰審酌被告前有贓物及竊盜等犯罪前科，有台灣高
    等法院被告全國前案紀錄表可按，品行非佳，竟為代步之便而竊取機車，犯罪之
    手段、目的、所得之財物，及犯後未坦認犯行等一切情狀，量處如主文所示之刑
    ，並諭知易科罰金之折算標準，以資懲儆。
據上論斷，應依刑事訴訟法第二百九十九條第一項前段、第三百條，刑法第三百二十
條第一項、第四十一條第一項，罰金罰鍰提高標準條例第一條前段、第二條，判決如
主文。
中      華      民      國      九十一    年      十    月    二十三    日
                                  臺灣高雄地方法院刑事第六庭
                                      法  官    洪  榮  家
右為正本，係照原本作成。
如不服本判決，應於送達後十日內，向本院提出上訴狀。
                                      書記官    陳  寰  瑛
中      華      民      國      九十一    年      十    月    二十三    日
附錄本案論罪科刑法條全文：
刑法第三百二十條第一項：
  意圖為自己或第三人不法之所有，而竊取他人之動產者，為竊盜罪，處五年以下有
  期徒刑、拘役或五百元以下罰金。
